【裁判字號】    97,簡上,2
【裁判日期】    970527
【裁判案由】    妨害公務
【裁判全文】
臺灣高雄地方法院刑事判決               97年度簡上字第2號
上  訴  人
即  被  告  丙○○
選任辯護人  吳豐賓律師
上列被告因妨害公務案件，不服本院高雄簡易庭民國96年9 月29
日96年度簡字第5095號第一審判決（聲請簡易判決處刑案號：96
年度偵字第20325 號），提起上訴，本院管轄之第二審合議庭判
決如下：
    主  文
上訴駁回。
    事  實
一、緣高雄市政府警察局苓雅分局成功路派出所警員莊雅棠於民
    國96年6 月30日凌晨5 時許，接獲警網通報，得悉警方同仁
    在高雄市○○○路5 號「85大樓」16樓盤查可疑青少年需警
    力支援，遂駕駛職務上所掌管之車號2D-5545 號警用巡邏車
    到場，將巡邏車停放在高雄市○○○路5 號前，隨即上樓支
    援。適丙○○騎乘車號H8L-661 號重型機車搭載乙○○（經
    判決未上訴，已確定在案）前往「85大樓」，乙○○欲向友
    人拿取所寄放之新居鑰匙，丙○○將機車停放在該大樓對面
    之「諾貝爾大樓」前（即巡邏車停放位置對面），即陪同乙○○上樓，恰遇警方在該處執行盤查勤務，乙○○因遭警方
    懷疑涉有不法而與警方發生爭執，於同日5 時30分許，乙○○與丙○○一同下樓後，乙○○見有巡邏車停放在該大樓前
    ，心生不滿，竟基於損壞公務員職務上所掌管物品之犯意，
    向丙○○索取機車大鎖，丙○○明知乙○○持大鎖欲損壞巡
    邏車，仍基於同一犯意之聯絡，交付機車大鎖予乙○○，並
    與乙○○一同走近該巡邏車查看，確定車內無人後，即由乙○○持機車大鎖砸毀該巡邏車之擋風玻璃、左前後車窗玻璃
    ，嗣其2 人即快步由諾貝爾大樓消防通道往該大樓內逃逸，
    適「諾貝爾大樓」保全人員甲○○目擊案發經過，通知隨後
    到場之警員，當場在該大樓中庭查獲其2 人。
二、案經高雄市政府警察局苓雅分局報請臺灣高雄地方法院檢察
    署檢察官偵查後聲請簡易判決處刑。
    理  由
一、本判決下列所引用各項有關被告以外之人於審判外之言詞或
    書面陳述部分，業經檢察官、被告及其辯護人同意作為本案
    證據使用，本院審酌該等言詞或書面陳述作成時之情況，無
    何虛偽或其他不當情事，且均與本案之待證事實有關，依刑
    事訴訟法第159 條之5 第1 項規定，認具有證據能力，合先
    敘明。
二、訊據被告就乙○○於上開時、地，持被告所有之機車大鎖，
    砸毀警用巡邏車之車窗玻璃等情固不爭執，惟矢口否認有何
    共同損壞巡邏車之犯行，辯稱：我與乙○○並無損壞巡邏車
    之犯意聯絡，那是乙○○個人突發行為，我有適時阻止乙○○云云。辯護人則為被告辯以：被告不知乙○○拿機車大鎖
    作何用途，對於乙○○突如其來砸毀巡邏車玻璃之舉動，事
    先不知情，並無犯意聯絡，亦來不及阻止，無何行為分擔云
    云。經查：
（一）上開犯罪事實，業據證人即目睹案發經過之「諾貝爾大樓
      」保全人員甲○○於警詢中證稱：96年6 月30日凌晨5 時
      30 分 許，我在諾貝爾大樓負責停車場出口安全維護時，
      發現1 男1 女從對面自強三路5 號大樓走到本大樓，我聽
      到該女（即乙○○）要求該男（即被告）將機車大鎖拿給
      她，該男將機車大鎖拿給該女後，該女便拿著大鎖直接走
      到停放在對面自強三路5 號前之巡邏車，先行查看車內是
      否有人，該男也一起查看車內是否有人，看了一會兒，確
      定車內沒有人，該女便瘋狂的拿起機車大鎖朝巡邏車擋風
      玻璃猛砸，該男雖沒有砸車，但也沒有制止該女，砸完後
      ，該對男女便快步往諾貝爾大樓內逃逸等語；於偵查、審
      判中復為大致相同之證詞，於偵查中尚另證稱：他們2 人
      探頭查看車內，是先看前面，再看後座等語，本院審酌證
      人與被告、乙○○並不相識，無何恩怨仇隙，且歷次證詞
      核屬一致，證人所證應係真實可採。又證人即警員莊雅棠
      就其於當日駕駛車號2D-5545 號警用巡邏車前往自強三路
      5 號大樓支援盤查勤務，事後發現停放在該大樓前之巡邏
      車車窗遭砸毀等事實，亦於偵查中結證明確，並提出勤務
      分配表1 份及當庭繪製現場圖1 紙附卷可稽；此外，尚有
      巡邏車損壞照片6 張及扣案機車大鎖1 只為證。綜上，被
      告交付機車大鎖予乙○○，並與乙○○一同查看巡邏車內
      是否有人，嗣乙○○即持機車大鎖砸毀巡邏車玻璃等事實
      ，均堪認定。
（二）被告於96年6 月30日凌晨騎乘機車搭載乙○○前往自強三
      路5 號「85大樓」，乙○○原欲向友人拿取所寄放之新居
      鑰匙，被告陪同乙○○上樓後，恰遇警方在該處盤查，乙○○遭警方懷疑涉有不法而與警方發生爭執，乙○○因而
      心生不滿，於下樓後發現有巡邏車停放，乃向被告索取機
      車大鎖，砸毀車窗玻璃等情，則據證人乙○○於本院證述
      綦詳（本院卷第42頁），並為被告肯認無訛，是乙○○當
      時對警察心生不滿一節，應為被告所確知，證人乙○○對
      此亦證稱：被告應該知道我對警察不滿，因為被告當時在
      場等語（本院卷第47頁）。衡情，於此情形下，乙○○與
      被告下樓後，發現巡邏車停放，乙○○突向被告索取機車
      大鎖，被告理當知悉乙○○索取機車大鎖之意欲為何，對
      此，被告亦自承：我當時多少知道乙○○要做什麼，有意
      識到她可能要砸車等語（本院卷第57頁），而被告明知乙○○將有砸車之舉措，非但應乙○○要求交付機車大鎖予
      乙○○，復進一步與乙○○一同走近巡邏車，一起查看車
      內是否有人，被告就乙○○損壞巡邏車之行為，具有犯意
      聯絡及行為分擔至明。
（三）證人乙○○於本院固證稱：機車大鎖是我向被告要的，但
      是我自己拿的，我砸車前，被告有拉我，叫我不要激動，
      被告兩隻手拉我的手，力道蠻大的，是我拉被告去看巡邏
      車內有無人在裡面，並沒有叫被告幫我看云云。惟就乙○○所持之機車大鎖係被告所交付，並非乙○○自取一情，
      業據證人甲○○於警詢、偵查及審理中一再證述無訛，已
      如前述；至被告有無阻止乙○○部分，證人甲○○於本院
      則明白證稱：被告拿機車大鎖給乙○○後，兩人一起過馬
      路，拿機車大鎖時，兩人並無肢體衝突，過馬路到警車旁
      邊，被告與乙○○都在看車窗裡面，看完後，乙○○就拿
      大鎖打車窗玻璃，砸完後兩人就一起離開，這段過程，其
      2 人均無口角或肢體衝突等語（本院卷第51、52頁）；另
      關於被告與乙○○一同查看巡邏車內是否有人一節，業經
      被告於偵訊中自承：當時乙○○喝醉了，我就陪她走過去
      ，她叫我看巡邏車內有無人，我沒有仔細想，就幫她看，
      再跟她說沒有人等語（偵卷第18頁），於本院再次自承：
      當時乙○○搖搖晃晃，我扶她過馬路，到達警車位置，她
      問我車上有無他人，我看了一下，就告訴她車內無人等語
      甚明（本院卷第57頁），足認證人乙○○上開有利於被告
      之證言，應係迴護被告之詞，均無可採。
（四）綜上查證，被告及辯護人辯稱本案純係乙○○個人行為云
      云，核與上揭事證不符，殊無足採。本件事證已臻明確，
      被告犯行，洵堪認定，應依法論科。
三、核被告所為，係犯刑法第138 條之損壞公務員職務上掌管之
    物品罪。被告與乙○○就上開犯行，有犯意聯絡及行為分擔
    ，為共同正犯。原審以被告罪證明確，依刑事訴訟法第449
    條第1 項前段、第450 條第1 項、第454 條第2 項，刑法第
    28條、第138 條、第41條第1 項前段、第38條第1 項第2 款
    等規定，並審酌被告與乙○○無故持大鎖破壞停放在路旁之
    巡邏車，對正執行勤務之警員危害甚鉅，且犯後否認犯行，
    難認有悔意，然念其並無犯罪前科，素行尚佳，本件毀損之
    巡邏車已獲賠償等一切情狀，量處被告有期徒刑3 月，並諭
    知易科罰金之折算標準，同時將被告所有供犯罪使用之機車
    大鎖1 只宣告沒收，經核認事用法均無違誤，量刑亦稱妥適
    ，被告上訴意旨，否認犯罪，指摘原判決不當，為無理由，
    應予駁回。
據上論斷，依刑事訴訟法第455 條之1 第1 項、第3 項、第368
條，判決如主文。
本案經檢察官曾靖雅到庭執行職務。
中    華    民    國    97    年    5     月    27    日
                  刑事第十六庭  審判長法  官  李代昌
                                      法  官  梁淑美
                                      法  官  周宛瑩
以上正本證明與原本無異。
不得上訴。
中    華    民    國    97    年    5     月    28    日
                                      書記官  彭帥雄
附錄本案論罪法條：
中華民國刑法第138條
（妨害職務上掌管之文書物品罪）
毀棄、損壞或隱匿公務員職務上掌管或委託第三人掌管之文書、
圖畫、物品，或致令不堪用者，處5 年以下有期徒刑。


司法院資訊處製作；財團法人民間司法改革基金會備份。
